臺灣臺中地方法院刑事判決　　　　　　　96年度易字第2015號
公　訴　人　臺灣臺中地方法院檢察署檢察官
被　　　告　甲○○
　　　　　　　　　　（現於臺灣臺中女監附設女戒治所）
上列被告因詐欺案件，經檢察官聲請簡易判決處刑（九十五年度
偵字第二二○一五號），本院臺中簡易庭認為不宜以簡易判決處
刑（九十六年度中簡字第六六二號），移由本院刑事庭改依通常
程序審理，判決如下：
    主    文
本件免訴。
    理    由
一、公訴意旨如附件檢察官聲請簡易判決處刑書所載。
二、按案件曾經判決確定者，應諭知免訴之判決，並得不經言詞
    辯論為之，刑事訴訟法第三百零二條第一款、第三百零七條
    分別定有明文。又訴訟上所謂一事不再理之原則，關於實質
    上一罪或裁判上一罪，亦均有其適用，最高法院六十年臺非
    字第七七號著有判例可資參照；又裁判上一罪，其一部分犯
    罪事實曾經判決確定者，其效力當然及於全部，故檢察官復
    將其他部分重行起訴，亦應諭知免訴之判決，最高法院四十
    九年度非字第二０號判例參照。另按同一案件曾經法院為實
    體上之判決確定者，固應依刑事訴訟法第三百零二條第一款
    之規定，為免訴之判決。此項確定判決既判力之原則，不論
    實質上之一罪，或連續犯、牽連犯、想像競合犯等裁判上之
    一罪，其一部事實已經判決確定者，對於構成一罪之其他部
    分，均有其適用，此乃基於審判不可分之關係，在審理事實
    之法院，就全部犯罪事實，依同法第二百六十七條之規定，
    本應予以審判，故其判決確定之效力，應及於全部之犯罪事
    實，若在最後審理事實之法院宣判後，始行發生之事實，既
    非該法院所得審判，即為該案判決之既判力所不及。是既判
    力對於時間效力之範圍，係以最後審理事實法院之宣示判決
    日為判斷之標準，最高法院八十五年度臺非字第三四八號判
    決參照。
三、經查被告甲○○可預見一般人收購金融帳戶使用常與財產犯
    罪密切相關，且取得他人存摺之目的在於收取贓物及掩飾犯
    行不易遭人追查，竟不顧他人所可能遭害之危險，仍以縱若
    有人持以犯罪亦無違反本意之不確定幫助犯意，於民國九十
    五年六月間，在臺中市○○路某處，將其十歲兒子何承佑（
    八十五年十月二十四日生）於寶華商業銀行中清分行所開立
    之帳戶（帳號：000000000000號）以新臺幣（
    下同）三千元之價格，提供給犯罪集團成員使用。該犯罪集
    團成員取得上開帳戶後，即基於意圖為自己不法所有之犯意
    ，於九十五年八月十日十四時許，打電話給住在板橋市之被
    害人黃薈芸，佯稱係友人要向被害人黃薈芸借款三萬元，被
    害人黃薈芸不疑，依指示將三萬元匯至何承佑之上開帳戶，
    事後被害人黃薈芸打電話向友人確認款項匯到否，始知受騙
    ，被告涉犯刑法第三十條第一項、第三百三十九條第一項之
    幫助詐欺取財罪嫌等情，業經臺灣臺中地方法院檢察署檢察
    官於九十五年十二月四日，以九十五年度偵字第二六七○四
    號聲請逕以簡易判決處刑而繫屬本院，並經本院於九十六年
    一月九日以九十六年度中簡字第一一三號刑事簡易判決判處
    有期徒刑四月，並於九十六年二月五日確定在案，有本院九
    十六年度中簡字第一一三號刑事案卷可查，核與本件聲請簡
    易判決處刑書所載被告基於幫助詐欺不確定故意，於九十五
    年六月間，以一萬元代價將其所有上開水湳郵局之存摺、提
    款卡（含密碼）、印章交予姓名年籍不詳之成年男子，以供
    詐騙他人匯款使用，係屬連續犯之裁判上一罪關係，有上開
    檢察官聲請簡易判決處刑書、判決書查詢資料及臺灣高等法
    院被告前案紀錄表各一份在卷可稽。而被告於本案所交付前
    揭帳戶之時間，與前案交付帳戶之時間同為九十五年六月間
    某日，且詐欺取財時間為九十五年六月六日，而前案詐欺取
    財時間則為九十五年八月十日，二者犯罪時間極為接近，本
    案被告雖並未參與詐欺取財之犯行，然其顯係就他人之犯罪
    加以助力，參與刑法第三百三十九條第一項構成要件以外之
    行為，核其行為，亦係犯刑法第三十條第一項、第三百三十
    九條第一項之詐欺取財罪之幫助犯，與前案同係幫助他人詐
    欺取財，顯係基於概括犯意，觸犯構成要件相同之罪名。依
    被告行為時之法律，二者應具有連續犯之裁判上一罪關係。
四、被告行為後，刑法業已修正公布，並自九十五年七月一日施
    行。按行為後法律有變更者，適用行為時之法律，但行為後
    之法律有利於行為人者，適用最有利於行為人之法律，修正
    後即現行刑法第二條第一項定有明文。而修正前刑法第五十
    六條連續犯之規定，業經刪除，是於新法施行後，被告前開
    二次幫助詐欺取財之犯罪行為，即須分論併罰。此刪除雖非
    犯罪構成要件之變更，但顯已影響行為人刑罰之法律效果，
    自屬法律有變更，依新法第二條第一項規定，經比較新、舊
    法結果，應適用較有利於被告之行為時法律即修正前刑法第
    五十六條規定，論以連續犯。被告前案與本案幫助詐欺取財
    犯行為既有連續犯之裁判上一罪關係，已如前述，基此，本
    件被告一部分犯罪事實既於九十六年一月九日業經宣示判決
    確定，而本案之犯罪事實發生之時點復係在該宣示判決之前
    ，是其確定判決效力自及於本案，揆諸前揭第二段所示判例
    、判決意旨，應諭知被告免訴之判決，並不經言詞辯論為之
    。
據上論斷，應依刑事訴訟法第四百五十二條、第三百零二條第一
款、第三百零七條，判決如主文。
中　　華　　民　　國　九十六　年　　四　　月 　二十 　日
                  刑事第九庭  審判長法  官  周  瑞  芬
                                    法  官  余  德  正
                                    法  官  莊  秋  燕
以上正本係照原本作成。
如不服本判決，應於收受送達之日起十日內向本院提出上訴狀（
須附繕本），上訴於臺灣高等法院臺中分院。
                                    書記官  顏督訓
中　　華　　民　　國　九十六　年　　四　　月 　二十 　日
